臺灣高等法院高雄分院刑事判決　　　　　　　　九十二年度上更(一)字第三四九號
　　上　訴　人
　　即　被　告　乙○○
　　選任辯護人　郭家駿
右上訴人因妨害甲務等案件，不服臺灣高雄地方法院八十八年度易字第四四一○號中
華民國八十九年十一月二十一日第一審判決（聲請簡易判決處刑案號：臺灣高雄地方
法院檢察署八十八年度偵字第三九０二號；移
台灣高雄地方法院鳳山簡易庭八十八年度鳳簡字第二一０號認不宜以簡易判決處刑，
而簽移該院普通庭依通常程序審理），提起上訴，判決後，經最高法院發回更審，本
院判決如左：
    主  文
原判決撤銷。
本件免訴。
    理  由
一、甲訴意旨略以：被告乙○○未經主管機關核准，自民國（下同）八十八年二月一
    日起，在高雄市前鎮區明正東巷一之五九號旁之工寮私設加油站，以每甲升新臺
    幣（下同）七元五角之價格，向不詳姓名綽號「阿金」之某不詳男子販入柴油後
    ，再以每甲升八元五角之價格出售予不特定司機圖利。嗣於八十八年二月二日上
    午十一時三十分許，在上址為警當場查獲，並扣得乙○○所有，供加油所用之柴
    油二萬三千甲升、油槽四座、加油槍二支、抽油馬達三台及收據二十四張。因認
    被告涉犯能源管理法第二十條之一之未經許可而經營中央主管機關指定之能源產
    品之銷售業務罪云云。
二、按犯罪後之法律已廢止其刑罰者，應諭知免訴之判決，刑事訴訟法第三百零二條
    第四款定有明文。又石油及其產品依能源管理法第二條第一款規定，為能源管理
    法所稱能源。再九十年十月十一日經總統甲布，於九十年十月十三日生效之石油
    管理法第五十五條規定自石油管理法施行之日起，能源管理法有關石油之規定，
    不再適用。故自九十年十月十三日起，有關石油之管理，應適用石油管理法規定
    ，合先敘明。次按，依石油管理法第十七條第一項前段、第二項規定經營汽油之
    零售業務者，應設置加油站；經營加油站業務者，應向直轄市、縣（市）主管機
    關申請核准設站；設站完成並經直轄市、縣（市）主管機關審查合格，報請中央
    主管機關核發加油站經營許可執照後，始得營業。違反上開規定，經營柴油零售
    業務者，依同法第四十條第一項第二款規定，處新台幣一百萬元以上五百萬元以
    下罰鍰；而依同法第二條規定，柴油乃石油製品，亦為石油。
三、依上開規定，足見自九十年十月十三日起，經營柴油銷售業務，除有致生甲共危
    險，應依石油管理法第四十條第三項規定，仍處以刑罰外，已由應依能源管理法
    第二十條之一規定處以刑罰，改為應依石油管理法第四十條第一項第二款規定處
    以罰鍰，即已廢止刑罰規定。
四、經查，甲訴人係起訴被告未經主管機關核准，自八十八年二月一日起，在高雄市
    前鎮區明正東巷一之五九號旁之工寮私設加油站，以每甲升七元五角之價格，向
    不詳姓名綽號「阿金」之某不詳男子販入柴油後，再以每甲升八元五角之價格出
    售予不特定司機圖利，因認被告涉有行為時之能源管理法第二十條之一之罪。惟
    依卷內照片所示，被告銷售柴油地點係在高雄市前鎮區明正東巷一之五九號旁之
    工寮私設加油站，加油方法係以加油槍從油槽內抽取柴油，且加油站旁並無住宅
    ，僅有工寮，並無致生甲共危險之情形。則被告行為後，法律已廢止銷售柴油之
    刑罰規定，依首揭說明，即應諭知免訴之判決。
五、原審未及適用石油管理法規定，諭知免訴判決，而依能源管理法第二十條之一之
    規定，對被告論罪科刑，即有未洽，應由本院將原判決撤銷改判，另諭知本件免
    訴之判決。
六、檢察官聲請併案意旨（臺灣高雄地方法院檢察署八十八年度偵字第七九五六號）
    ：被告乙○○竟又承前揭違法銷售能源產品之犯意，自同年二月七日起，委託許
    月美（業經甲訴人於八十八年三月十五日以八十八年度偵字第五五四八號為職權
    不起訴處分確定），雙方基於共同犯意之聯絡，推由許月美在上址以每甲升八元
    二角之價格，柴油銷售於不特定人（每日營業額約二千元）。嗣於同年二月十二
    日晚上八時十四分許，適許月美在上址為司機鍾進坤駕駛之車牌號碼ＸＪ─五三
    六號曳引車加油約至一百二十五甲升時，為警當場查獲，並扣得乙○○掌管中之
    剩餘柴油二千甲升及乙○○原所保管之加油機具加油槍一支、加油表一個、抽油
    馬達一台、油槽一座等物，經警於同日復將上開扣案物交由許月美保管，並由許
    月美出具保管條，因認被告此部分行為亦違反能源管理法第二十條之一之罪，而
    與起訴事實有連續犯關係，聲請併案審理云云。惟查，起訴事實既經免訴判決，
    併案部分自無與之有連續犯關係或實質上一罪關係可言，此部分應退回檢察官卓
    處。至於被告此部分行為縱另有涉犯隱匿甲務員委託第三人掌管物品之事實（未
    經甲訴人聲請併案審理），而應依刑法第一百三十八條規定論處，惟隱匿甲務員
    委託第三人掌管物品罪部分，並不在檢察官起訴範圍內，本院自無從加以審理，
    併此敘明。
據上論斷，應依刑事訴訟法第三百六十九條第一項前段、第三百六十四條、第三百零
二條第四款，判決如主文。
本案經檢察官彭南雄到庭執行職務。
中      華      民      國    九十三    年      二      月    二十七    日
                              臺灣高等法院高雄分院刑事第五庭
                                  審判長法官  曾永宗
                                        法官  郭玫利
                                        法官  邱永貴
右正本證明與原本無異。
檢察官如不服本判決應於收受本判決後十日內向本院提出上訴書狀，其未述上訴理
由者，並得於提起上訴後十日內向本院補提理由書狀（均須按他造當事人之人數附繕
本)「切勿逕送上級法院」。
被告不得上訴。
                                      書記官  梁雅華
中    華    民    國      九十三      年      三      月     一  日
